【裁判字號】    92,易,148
【裁判日期】    920220
【裁判案由】    贓物
【裁判全文】
臺灣板橋地方法院刑事判決                          九十二年度易字第一四八號
    公  訴  人  臺灣板橋地方法院檢察署檢察官
    被      告  乙○○
    被      告  丙○○
    右一人
右列被告因贓物案件，經檢察官提起公訴（九十一年度偵字第三八八三號），本院判
決如左：
    主  文
丙○○共同連續搬運贓物，處有期徒刑柒月。
乙○○收受贓物，累犯，處有期徒刑陸月，如易科罰金以參佰元折算壹日。
    事  實
一、丙○○前因重利案件，經台灣高等法院於民國（下同）八十九年五月一日，以八
    十九年度少連上訴字第八一號，判處有期徒刑一年二月，緩刑四年確定，仍在緩
    刑期間。乙○○前於八十八年間，因偽造文書案件，經法院判決判處有期徒刑六
    月，於九十年二月十二日易科罰金執行完畢，均不知悔改。
二、乙○○明知自稱「小高」之丙○○所持有之他人身分證係來路不明之贓物，竟於
    九十一年二月七日中午某時，以電話聯繫，向丙○○索取贓物身分證，而由與不
    詳成年男子「張先生」有出售贓物身分證犯意聯絡之丙○○，將(一)甲○○、(二)己○○、(三)戊○○、(四)蘇坤銘、(五)周文祥、(六)李松良、(七)丁○○等人遭竊或遺失之
    贓物身分證，運送至台北縣中和市○○路三十號前交付給乙○○，嗣因同日下午
    六時許，乙○○在台北市○○街三二號前為警查獲持有上開贓物之行為，乃依警
    方指示，再以電話聯繫丙○○索取二張身分證，丙○○即於當日晚上八時三十分
    許，將(八)蔡耀雄、(九)江芳武之贓物身分證，運送至台北縣中和市○○路與漢生東
    路口，為警當場查獲，經偵查起訴。
    理  由
一、訊據被告乙○○、丙○○固均坦承由丙○○送上開身分證交給乙○○之事實，惟
    均矢口否認贓物犯行，被告乙○○辯稱：我朋友蔣先生說要身分證報稅，我就聯
    絡小高，小高就送身分證過來，警方查獲我才知道他叫丙○○，我不知道這些是
    贓物云云；被告丙○○辯稱：身分證都是我自己撿到的，剛好乙○○跟我要，我
    就給他云云，辯護人為被告丙○○辯護稱：被告處分自己拾得之他人遺失物，是
    不罰的後行為，不成立犯罪云云。經查：
  (一)扣案身分證均屬遭竊或遺失等非依個人意願而喪失持有之贓物乙節，業據被害人
    1.甲○○（偵卷十一頁，指述兩年前遭竊）、2.己○○（偵卷十四頁，指述八十
    九年三月十日遭竊）、3.戊○○（偵卷十五頁，八十七年一月中旬遭竊）、4.蘇
    坤銘（偵卷十二頁，其父庚○○指稱係八十六年遭竊）、5.周文祥（偵卷六十八
    頁，其父周正吉指述九十年二月遭竊）、6.李松良（已改名為李禹樵，偵卷七十
    八頁，已換發改名後之新身分證，不知為何舊身分證為他人持有）、7.丁○○（
    偵卷十三頁，八十五年六月遭竊）、8.蔡耀雄（偵卷六十九頁，其父蔡宗岱指述
    係九十年四月份遭竊）、9.江芳武（偵卷七十七頁，九十年六月遺失）等指述明
    確，首堪認定。
  (二)被告丙○○於本院審理時供述：因為乙○○打電話給我，說他需要身分證，我就
    送去給他，當天送了兩次，第二次才被查獲，我們本來就認識，是去唱歌時朋友
    介紹，忘了是誰介紹，後來很少聯絡，有一天他忽然打電話問我有沒有身分證，
    我說有，我在中和市○○路的一家海產店門口撿到十四張身分證，是在九十年十
    二月中旬撿到的，用一個牛皮紙袋包著，我拿去給乙○○沒有收錢，我是從板橋
    市我家送到中和市○○路給他等語；被告乙○○則供述：蔣先生向我要身分證，
    說要報稅用，「小高」曾經要將室內電話以一萬二千元的價格過戶給我，我嫌貴
    沒有買，想到辦電話都要證件，所以我就聯絡「小高」，看看有沒有證件可以給
    我，「小高」就是送證件來的丙○○，當時他在報上刊登廣告，要出售電話，我
    聯絡他，因此認識，我有跟他說證件是我朋友蔣先生報稅要用的，我沒有給他任
    何報酬，我是單純幫忙蔣先生，查獲前我也不知道「小高」的真實姓名叫丙○○
    等語，是雙方就如何認識乙節所述不一，已有可疑，況乙○○連丙○○的真實姓
    名都不知道，顯見雙方並非熟識，丙○○豈有因乙○○電話聯絡，即兩次立刻從
    板橋市將身分證送到中和市交給乙○○之理？其等所述純粹幫忙他人云云，顯難
    採信。
  (三)又被告丙○○於警詢中坦承：身分證都是我向「張先生」拿的，由我交予乙○○
    去申請電話卡後，再由我交還給「張先生」，我不知道這些證件是遭竊之證件，
    我只是受僱等語（見九十一年二月七日筆錄）；並於偵查中供述：證件是我老闆
    「張先生」給的，九十年十一月間，我看報應徵文件收送，有人向我老闆訂購證
    件時，會以電話聯絡我去送貨，每次代價五百元等語，兩次所述受雇張先生，將
    上開身分證交給乙○○等節相符，應非無稽，況若身分證係丙○○所拾得，豈有
    不於警詢中立刻說明，卻遲至九十一年三月十四日選任辯護人之後，才在偵查中
    改口辯稱前詞，並且尚能提供多名當場看到其拾得身分證的朋友作為證人？顯係
    事後捏造之情節，本院認為以被告丙○○警詢及偵查初訊時所述情節較為可採。
    況被告在偵查初訊中完全未提到有何遭刑求之情形，亦未要求驗傷，事後卻辯稱
    係遭警方打，所以才會在警詢時供述上情云云，其刑求之抗辯亦不足採信。
  (四)此外，復有扣案身分證及贓物認領保管單在卷可稽，按身分證係國民個人之重要
    證件，非但有認證功能，並且為日常生活常需出示使用之物（如開立帳戶、申請
    電話等等），被告二人蒐集多張他人身分證，對於證件係他人遭竊、遺失之贓物
    乙節，應有所認知。綜上，其贓物犯行均堪認定。辯護人聲請傳訊證人紀天霖、
    陳明賢、彭興鍵、秦大有，表示此四人均親眼見聞被告丙○○拾得上開身分證云
    云，本院認為是事後捏造之辯詞，已如前述，認無傳訊必要。
二、
  (一)被告丙○○係犯刑法第三百四十九條第二項搬運贓物罪，被告乙○○係犯同條第
    一項收受贓物罪。被告丙○○與成年男子「張先生」有犯意聯絡、行為分擔，為
    共同正犯，其多次搬運贓物之行為，時間緊接，所犯罪名相同，顯係出於概括之
    犯意為之，為連續犯，爰依刑法第五十六條之規定以一罪論，並加重其刑。又起
    訴書僅載五張贓物身分證（甲○○、蘇坤銘、丁○○、己○○、戊○○之身分證
    ），應係漏載卷內已有之其他張贓物身分證，爰予補充。
  (二)乙○○有如事實欄所載之刑罰執行完畢紀錄，有刑案資料查註紀錄表在卷可稽，
    其於五年內再犯本件有期徒刑以上之罪，應依累犯規定加重其刑。
  (三)爰審酌被告丙○○在緩刑期間，仍不知悔改，與張先生共犯搬運贓物罪，乙○○
    收受他人贓物身分證之犯罪動機、目的、手段，及犯罪後均否認犯行，態度不佳
    等一切情狀，分別量處如主文所示之刑，並就被告乙○○部分，諭知易科罰金之
    折算標準。
據上論斷，應依刑事訴訟法第二百九十九條第一項前段，刑法第二十八條、第五十六
條、第三百四十九條第一項、第二項、第四十七條、第四十一條第一項前段，罰金罰
鍰提高標準條例第一條前段、第二條，判決如主文。
本案經檢察官賴惠慈提起公訴，檢察官王家春到庭執行職務
中      華      民      國    九十二    年      二      月     二十     日
                                          法  官    蕭  一  弘
右正本證明與原本無異。
如不服本判決，應於判決送達後十日內，向本院提出上訴狀。
                                          書記官    郭  玉  芬
中      華      民      國    九十二    年      二      月     二十     日
附錄法條
刑法第三百四十九條
收受贓物者，處三年以下有期徒刑、拘役或五百元以下罰金。
搬運、寄藏、故買贓物或為牙保者，處五年以下有期徒刑、拘役或科或併科一千元以
下罰金。
因贓物變得之財物，以贓物論。


司法院資訊處製作；財團法人民間司法改革基金會備份。
